【裁判字號】    89,訴,78
【裁判日期】    890328
【裁判案由】    槍砲彈藥刀械管制
【裁判全文】
臺灣板橋地方法院刑事判決                        八十九年度訴字第七八號
    公  訴  人  臺灣板橋地方法院檢察署檢察官
    被      告  甲○○
右列被告因違反槍砲彈藥刀械管制條例案件，經檢察官提起公訴（八十八年度偵字第
二四八三○號），本院判決如左：
    主  文
甲○○未經許可，寄藏可發射子彈具有殺傷力之改造槍枝，處有期徒刑壹年貳月，併
科罰金新臺幣參萬元，罰金如易服勞役，以銀元參佰元即新臺幣玖佰元折算壹日。扣
案仿ＣＯＬＴ廠半自動手槍製造之改造玩具手槍壹把（槍枝管制編號：000000
0000號）沒收。
    事  實
一、甲○○曾有違反毒品防制條例案件等前科，惟不構成累犯，於民國八十八年八月
    間某日（確實日期不詳），在其所居住位於臺北縣三峽鎮○○路二五號七樓頂樓
    違建處，未經許可，而受其友人姓名年籍不詳綽號「阿典」之委託，代為保管具
    有殺傷力之仿ＣＯＬＴ廠半自動手槍製造之改造槍枝一把，並將之藏置於其上址
    住處。嗣於八十八年十一月九日下午六時二十分許，經警在其上址住處查獲，並
    扣得上開改造半自動槍枝一把，而循線偵悉上情。
二、案經臺北縣警察局三峽分局報請臺灣板橋地方法院檢察署檢察官偵查起訴。
    理  由
一、訊據被告甲○○對於前開時地受託寄藏上述改造槍枝之事實已於警訊及偵審中坦
    承不諱，僅以其受託保管前開改造槍枝時，未曾看過該槍枝，即將之置放在衣櫥
    云云置辯。經查，被告受委託代為保管及為警查獲時，均係將該改造槍枝藏置於
    衣櫥，且其亦明知受託保管之物為槍枝等節，業經被告自白不諱，則被告既明知
    受託保管之物為槍枝，而仍予以寄藏，則不論其是否曾親見受託之物，仍無礙其
    寄藏槍枝犯行之成立，況倘被告並不知受託之物為改造槍枝，又何須如此謹慎將
    之藏置於衣櫥，足見被告當知其所寄藏之槍枝係改造槍枝無訛。再該扣案之槍枝
    經送請鑑定結果，認係仿ＣＯＬＴ廠半自動手槍製造之玩具手槍換裝土造金屬槍
    管改造而成，機械性能正常，可擊發適用子彈，具有殺傷力乙節，亦有內政部警
    政署刑事警察局八十八年十一月十五日刑鑑字第一一七九○八號鑑驗通知書一件
    附於偵查卷可稽，此外，復有仿ＣＯＬＴ廠半自動手槍製造之改造玩具手槍一把
    （槍枝管制編號：0000000000）扣案可證，本件事證已臻明確，被告
    之犯行堪以認定。
二、核被告前開所為，係犯槍砲彈藥刀械管制條例第十一條第四項之未經許可寄藏可
    發射子彈具有殺傷力之槍枝罪。起訴書認被告係單純持有上開改造手槍，容有未
    洽。又被告因受託保管而持有上開改造手槍，其持有之行為屬寄藏行為之當然結
    果，不另論罪（參照最高法院七十四年度台上字第三四００號判例意旨）。爰審
    酌被告犯罪之動機、目的、手段，與其持有改造槍枝之行為，對於社會大眾形成
    潛在威脅，並危及人民普遍追求社會安全、安定、安心之理想環境，造成治安惡
    化，亂象叢生等一切情狀，量處如主文所示之刑，罰金部分並諭知易服勞役之折
    算標準，以資懲儆。扣案仿ＣＯＬＴ廠半自動手槍製造之改造手槍一把（槍枝管
    制編號：0000000000），為違禁物，應依刑法第三十八條第一項第一
    款宣告沒收。
三、末查槍砲彈藥刀械管制條例第十九條第一項固規定：「犯第七條、第八條、第十
    條、第十一條、第十二條第一項至第三項、第十三條第一項至第三項之罪，經判
    處有期徒刑者，應於刑之執行完畢或赦免後，令入勞動場所，強制工作，其期間
    為三年」，惟司法院大法官會議基於憲法第八條規定之精神，作成釋字第四七一
    號解釋：「按人民身體之自由應予保障，憲法第八條設有明文；限制人身自由之
    法律，其內容須符合憲法第二十三條所定要件；保安處分係對受處分人將來之危
    險性所為拘束其身體、自由等之處置，以達教化與治療之目的，為刑罰之補充制
    度。本諸法治國家保障人權之原理及刑法之保護作用，其法律規定之內容，應受
    比例原則之規範，使保安處分之宣告，與行為人所為行為之嚴重性、行為人所表
    現之危險性，及對於行為人未來行為之期待性相當。槍砲彈藥刀械管制條例第十
    九條第一項規定，不問對行為人有無預防矯治其社會危險性之必要，一律宣付強
    制工作三年，限制其中不具社會危險性之受處分人之身體、自由部分，其所採措
    施與所欲達成預防矯治之目的及所需程度，不合憲法第二十三條所定之比例原則
    。犯上開條例第十九條所定之罪，不問對行為人有無預防矯治其社會危險性之必
    要，一律宣付強制工作三年之部分，與本解釋意旨不符，應自本解釋公布之日起
    不予適用。犯該條例第十九條第一項所列舉之罪，依個案情節符合比例原則部分
    ，固應適用該條例宣告保安處分；至不符合部分而應宣告保安處分者，則仍由法
    院斟酌刑法第九十條第一項規定之要件，依職權為之，於此，自無刑法第二條第
    二項之適用，亦即仍有從新從輕原則之適用。」，根據釋字第四七一號解釋之意
    旨，對於犯槍砲彈藥刀械管制條例第十九條第一項所列舉之罪者，是否宣告保安
    處分及適用何法條宣告保安處分，應依個案情節、犯罪人之危險性及保安處分之
    目的，具體決定之。查本案被告固曾犯有違反毒品防制條例及動產擔保交易法案
    件等前科，有臺灣臺灣高等法院檢察署刑案紀錄簡覆表一件可稽，惟尚難遽認其
    有何犯罪習慣或以犯罪為常業之情形，而本案係其第一次違反槍砲彈藥刀械管制
    條例之犯罪，且其所寄藏之槍枝係一支可發射子彈具有殺傷力之改造手槍而無子
    彈，依其犯罪情形僅單純寄藏，並未以之更犯他罪，衡無以保安處分矯治其社會
    危險性之必要，本院認被告所受如主文所示之刑，已屬相當。本於上引釋解文之
    意旨，爰不對被告宣告強制工作，附此敘明。
據上論斷，應依刑事訴訟法第二百九十九條第一項前段，槍砲彈藥刀械管制條例第十
一條第四項，刑法第十一條前段、第四十二條第二項、第三十八條第一項第一款，罰
金罰鍰提高標準條例第二條，現行法規所定貨幣單位折算新臺幣條例第二條，判決如
主文。
本案經檢察官陳盈錦到庭執行職務
中        華      民      國      八十九      年      三    月  二十八  日
                                    臺灣板橋地方法院刑事第一庭
                                        法  官  邱 靜 琪
右正本證明與原本無異。
如不服本判決，應於判決送達後十日內，向本院提出上訴狀。
                                        書記官  劉 日 賓
中        華      民      國      八十九      年      三    月  三十    日
附錄本案論罪科刑法條：
修正前槍砲彈藥刀械管制條例第十一條
未經許可製造、販賣或運輸彈藥者，處六月以上五年以下有期徒刑。
意圖供自己或他人犯罪之用，而犯前項之罪者，處一年以上七年以下有期徒刑，得併
科五萬元以下罰金。
未經許可無故持有、寄藏或意圖販賣而陳列彈藥者，處三年以下有期徒刑。
第一項及第二項之未遂犯罰之。
修正後槍砲彈藥刀械管制條例第十一條：
未經許可，製造、販賣或運輸第四條第一款所稱其他可發射金屬或子彈具有殺傷力之
各式槍砲者，處五年以上有期徒刑，併科新臺幣一千萬元以下罰金。
未經許可，轉讓、出租或出借前項所列槍砲者，處三年以上十年以下有期徒刑，併科
新臺幣七百萬元以下罰金。
意圖供自己或他人犯罪之用，而犯前二項之罪者，處無期徒刑或七年以上有期徒刑，
併科新臺幣一千萬元以下罰金。
未經許可，持有、寄藏或意圖販賣而陳而列第一項所列槍砲者，處一年以上七年以下
有期徒刑，併科新臺幣七百萬元以下罰金。
第一項至第三項之未遂犯罪之。


司法院資訊處製作；財團法人民間司法改革基金會備份。
